【裁判字號】    89,訴,1122
【裁判日期】    890726
【裁判案由】    違反藥事法
【裁判全文】
臺灣高雄地方法院刑事判決                        八十九年度訴字第一一二二號
    公  訴  人  臺灣高雄地方法院檢察署檢察官
    被      告  甲○○
右列被告因違反藥事法案件，經檢察官提起公訴（八十七年度偵字第三七二０號），
本院判決如左：
    主  文
甲○○連續明知為禁藥，而牙保，累犯，處有期徒刑陸月。
    事  實
一、甲○○曾因煙毒案件經法院判處有期徒刑二年六月確定，甫於民國八十七年四月
    二十四日執行完畢，仍不知悔改，竟基於概括犯意，分別於八十七年一月三十日
    下午四時許及同年月三十日晚上七時許，在高雄市○鎮區○○路附近連續牙保乙
    ○○向真實姓名年籍不詳綽號「益仔」之男子，以每包新台幣（下同）二千元及
    一千元不等之價格，購買安非他命二包吸食。嗣乙○○因施用安非他命經警查獲
    並扣得安非他命（驗後毛重零點一九公克，業經沒收銷燬在案），始為警循線於
    八十七年二月十日晚上六時許，在高雄市○○區○○街十三巷四十三號查獲。
二、案經高雄市政府警察局移送台灣高雄地方法院檢察署檢察官偵查起訴。
    理  由
一、右揭犯罪事實，已據被告甲○○於警訊、偵查中及另案八十七年偵字第三三三九
    號乙○○麻藥案件偵查中供承不諱，被告於本院審理中亦自白：「那天我遇見朋
    友『益仔』，他說回台北沒錢，他說身上有藥，問我要不要，我說沒錢，他希望
    我向老闆借錢，我將此事轉告乙○○，我知道乙○○當時有在吸食安非他命，乙
    ○○在旁也聽見我與『益仔』之談話，乙○○就答應買」不諱（見八十九年六月
    二十三日訊問筆錄），核與證人即乙○○到庭結證：「（問：有無於八十七年一
    月三十日下午四時及晚上七時在武廟路附近向人買安非他命？）有，向被告之朋
    友買的，那時被告幫我賣五金，被告之朋友來我們擺地攤之處說他沒錢去台北，
    有安非他命，被告告訴我此事，問我可否幫忙，因那時我有在吸，所以才答應買
    」、「（問：買了多少？）二次，各買二千元」、「（問：八十七年二月六日被
    查扣之二包安非他命即是八十七年一月三十日向被告之有人所買的？）是」相符
    （見同上訊問筆錄）。被告雖於本院八十九年七月十二日審理中改稱伊未介紹證
    人乙○○買安非他命，是乙○○被抓到時以為是伊檢舉的，所以要伊設法扛罪云
    云；惟查：（一）被告於本院八十九年七月十二日審判期日原仍供稱：「當日是
    我與乙○○在武廟路擺地攤，我朋友來向我借錢回台北，我單純只是介紹他們互
    相認識，後來乙○○告訴我，我朋友有拿東西給他」、旋又改稱：「實情不是這
    樣，是乙○○要我扛的，我才做這樣的供述…我現在不願再替他扛了」、「我的
    朋友根本沒有從台北來找我，一切是我之前為扛罪才虛構」云云（見八十九年七
    月十二日審判筆錄），其於同一審判期日前後為反覆不一之辯詞顯然不合常理，
    所辯之真實性不能遽採；（二）被告於八十九年六月二十三日為前開自白時，與
    證人乙○○已無僱傭關係，業據乙○○證述屬實，又證人乙○○前開施用毒品案
    件，業經本院以八十七年度毒聲字第五二一九號裁定送觀察、勒戒後，認無繼續
    施用毒品傾向，由台灣高雄地方法院檢察署檢察官於八十七年七月二十二日以八
    十七年度偵字第三三三九號不起訴處分確定，有該不起訴處分書可稽，是被告無
    論是否為前開牙保禁藥之自白，均與乙○○施用毒品之刑責無涉，對乙○○既無
    利益，亦無所謂為乙○○扛責任之理，被告仍為上述牙保犯行之自白，即堪信與
    事實相符。此外，證人乙○○於八十七年二月六日下午十八時十分許，在高雄市
    苓雅區○○路七巷二十九號為警查獲施用安非他命，並扣得安非他命（毛重零點
    一九公克）、殘餘安非他命粉末夾鍊袋二個及殘餘安非他命吸管一支，有扣押物
    品清單及高雄醫學院附設中和紀念醫院檢驗報告單各一紙在卷可參（附於八十七
    年度偵字第三三三九號偵查卷宗），與被告自白牙保販賣安非他命予乙○○施用
    之情形相符，益證被告之自白與事實相符，堪以採信，是本件事證明確，被告犯
    行洵足認定，應依法論科。
二、按安非他命屬中樞神經興奮劑，具有輕微之成癮性，服用後會產生依賴性、耐藥
    性，並引起不安、頭昏、顫抖、亢進性反應、失眠、焦慮、譫妄、慢性中毒、精
    神障礙、類似精神分裂症之錯覺、幻覺、妄想及伴有行動與性格異常等副作用，
    其劑量增大時，甚至會導致死亡；而其慣用者，由於精神錯亂，更具有暴力攻擊
    及反社會行為等傾向，情況極為嚴重；尤以戒解不易，其毒害不在煙毒之下，危
    害國民健康，影響社會安寧，亟須嚴厲管制，以期徹底杜絕，是以行政院衛生署
    於六十九年十二月八日以衛署藥字第三０一一二四號公告列為禁藥。其後毒品危
    害防制條例雖於八十七年五月二十日公布施行，惟該條例並未就牙保安非他命之
    行為另設處罰規定，則牙保安非他命之行為仍應適用藥事法之規定加以處罰。被
    告甲○○牙保乙○○向綽號「益仔」之不詳男子購買安非他命，核其所為，係犯
    藥事法第八十三條第一項之牙保禁藥罪。其先後二次犯行，時間緊接，方法相同
    ，所犯係構成要件相同之罪名，顯係出於概括之犯意為之，為連續犯，爰依刑法
    第五十六條之規定以一罪論，並加重其刑。又被告曾因煙毒案件，經法院判處有
    期徒刑二年六月確定，於八十四年四月二十四日執行完畢，有台灣高等法院被告
    全國前案紀錄表及台灣高雄地方法院檢察署刑案資料查註紀錄表各一份附卷可參
    ，其於五年以內再犯本件有期徒刑以上之罪，為累犯，應依法遞加重其刑。爰審
    酌被告犯罪之動機、目的、手段及其品性、生活狀況、智識程度、犯罪所生之損
    害尚非巨大，及犯罪後曾坦承之態度等一切情狀，量處如主文所示之刑。被告所
    牙保之安非他命（驗後毛重零點一九公克），非本案件查扣，又業經本院以八十
    七年度聲字第二七八五號裁定沒收銷燬，並經執行完畢，有八十七年度聲字第二
    七八五號裁定及八十七年度執他字第０四七六號執行卷宗可稽，既已沒收銷燬而
    不存在，爰不另為沒收銷燬之諭知，併此敘明。
據上論斷，應依刑事訴訟法第二百九十九條第一項前段、刑法第十一條、第四十七條
、第五十六條，藥事法第八十三條第一項、罰金罰鍰提高標準條例第一條前段，判決
如主文。
中    華    民    國    八十九    年      七      月       二十六       日
                                  臺灣高雄地方法院刑事第三庭
                                    審判長法  官  宋  明  中
                                          法  官  古  振  暉
                                          法  官  葉  啟  洲
右正本證明與原本無異。
如不服本判決，應於判決送達後十日內，向本院提出上訴狀。
                                          書記官  盧  雅  婷
中    華    民    國    八十九    年      七      月       二十八       日
附錄本判決之論罪法條:
藥事法第八十三條第一項
明知為偽藥或禁藥，而販賣、供應、調劑、運送、寄藏、牙保、轉讓或意圖販賣而陳
列者，處五年以下有期徒刑，得併科新臺幣十萬元以下罰金。


司法院資訊處製作；財團法人民間司法改革基金會備份。
